【裁判字號】    89,台上,283
【裁判日期】    890120
【裁判案由】    殺人未遂等罪
【裁判全文】
最高法院刑事判決                                八十九年度台上字第二八三號
    上  訴  人  甲○○  男
右上訴人因殺人未遂等罪案件，不服台灣高等法院台中分院中華民國八十八年十一月
九日第二審判決（八十八年度上訴字第一○七八號，起訴案號：台灣彰化地方法院檢
察署八十七年度偵字第八三三八號），提起上訴，本院判決如左：
    主  文
上訴駁回。
    理  由
按刑事訴訟法第三百七十七條規定，上訴於第三審法院，非以判決違背法令為理由，
不得為之。是提起第三審上訴，應以原判決違背法令為理由，係屬法定要件。如果上
訴理由狀並未依據卷內訴訟資料，具體指摘原判決不適用何種法則或如何適用不當，
或所指摘原判決違法情事，顯與法律規定得為第三審上訴理由之違法情形，不相適合
時，均應認其上訴為違背法律上之程式，予以駁回。本件原判決論上訴人甲○○以殺
人未遂罪，判處有期徒刑陸年柒月，扣案之中共製七七式制式口徑○‧７６ＭＭ半自
動手槍壹支、制式口徑○‧７６ＭＭ半自動手槍用之子彈顆、已試射之子彈顆、
彈頭及彈殼各壹顆均諭知沒收。並維持第一審論上訴人以未經許可持有手槍罪，判處
有期徒刑年柒月，併科罰金新台幣拾萬元（諭知易服勞役之折算標準）及宣告應
於刑之執行完畢或赦免後，令入勞動場所強制工作年部分之判決，駁回其在第二審
之上訴。暨定其應執行刑為有期徒刑柒年陸月，併科罰金新台幣拾萬元，罰金如易
服勞役，以罰金總額與陸個月之日數比例折算，應於刑之執行完畢或赦免後，令入勞
動場所強制工作年，扣案之中共製七七式制式口徑○‧７６ＭＭ半自動手槍壹支、
制式口徑○‧７６ＭＭ半自動手槍用子彈顆、已試射之子彈顆、彈頭及彈殼各壹
顆均宣告沒收。係依憑上訴人於警訊及偵、審中之自白，被害人即彰化縣員林鎮鎮長
許瓊聰之指證，目擊證人何聖棋、謝政德及證人即警員黃明良、文家寶、王明堂、黃
合田、黃成彰等人之證詞，扣案前述槍彈，卷附內政部警政署刑事警察局（八八）刑
鑑字第六○一○五號函及民國八十七年九月二十三日刑鑑字第七一五一○號鑑驗通知
書等證據資料，而為論斷，已述其所憑之證據及認定之理由。而以上訴人於原審改
稱：上開槍彈係於案發前不久，始向綽號「阿源」者所購買云云，為避重就輕之詞，
不足採取，在理由內依憑卷證資料，詳加指駁。並說明上訴人於七十七、八年間未經
許可持有該手槍、子彈伊始，並無殺人之犯意，係於八十七年九月中旬，彰化縣員林
鎮鎮民代表會再次擱置彰化縣員林鎮公所關於價購垃圾場土地之提案後，始萌殺害告
訴人之犯意，已據上訴人供明在卷，是其所犯殺人未遂與未經許可持有手槍二罪間，
犯意不同，所犯復為構成要件不同之罪，應予分論並罰。又以上訴人不僅未經許可持
有制式手槍多年，犯槍砲彈藥刀械管制條例第七條第四項未經許可持有手槍罪，並進
而持槍殺人，手段兇殘，欲剝奪他人生命，依司法院大法官會議釋字第四七一號解釋
文所示意旨，斟酌上訴人行為之嚴重性、其所表現之危險性，及對其未來行為之期待
性，認應符合宣告強制工作之比例原則，故併予宣告應於刑之執行完畢或赦免後，令
入勞動場所強制工作年之理由。從形式上觀察，原判決並無適用法則不當或判決理
由矛盾之違法情形存在。上訴意旨，就原判決所為事實認定，究竟如何違背法令，並
未依據卷內訴訟資料，具體指明。徒就原審適用法律之職權行使及原判決已明白論斷
之事項，專憑己見，漫事爭執，難認已符合首揭法定之第三審上訴要件。又犯槍砲彈
藥刀械管制條例之罪自首，並報繳其持有之全部槍砲、彈藥、刀械者，減輕或免除其
刑，固為同條例第十八條第一項所明定，惟究應減輕或免除其刑，事實審法院有自由
裁量之權，本件原判決已說明上訴人所犯未經許可持有手槍罪部分，應依上開規定減
輕其刑之理由，原判決既認依上訴人之犯罪情狀，僅應減輕其刑，自毋庸說明不予免
除其刑之理由，原判決未予說明，自無判決理由不備之違法情形。上訴意旨任意指為
違法，其所指原判決違法情事，顯與法律規定得為第三審上訴理由之違法情形，不相
適合，依首開說明，自非適法之第三審上訴理由。其上訴違背法律上之程式，應予駁
回。
據上論結，應依刑事訴訟法第三百九十五條前段，判決如主文。
中      華      民      國    八十九    年      一      月     二十     日
                              最高法院刑事第四庭
                                  審判長法官  黃  劍  青
                                        法官  劉  敬  一
                                        法官  林  增  福
                                        法官  邵  燕  玲
                                        法官  吳  三  龍
      右正本證明與原本無異
                                              書  記  官
中      華      民      國    八十九    年      一      月    二十七    日
                                                                      Ｚ


司法院資訊處製作；財團法人民間司法改革基金會備份。
